臺灣臺南地方法院臺南簡易庭民事判決
110年度南簡字第462號
原      告  孟龍資產管理有限公司

法定代理人  張文龍
訴訟代理人  裘佩恩律師
            蘇泓達律師
            莊佳蓉律師
被      告  羅敏菁

上列當事人間請求給付違約金等事件，本庭於民國110年5月6日
言詞辯論終結，判決如下：
    主      文
被告應給付原告新臺幣288,000元，及自民國110年3月14日起至
清償日止，按週年利率5%計算之利息。
原告其餘之訴駁回。
訴訟費用新臺幣4,740元，其中新臺幣3,160元由被告負擔，餘由
原告負擔。
本判決原告勝訴部分得假執行。
    事實及理由
一、按民事訴訟法第24條規定：「當事人得以合意定第一審管轄
    法院。但以關於由一定法律關係而生之訴訟為限。前項合意
    ，應以文書證之」。查兩造所簽立之不動產專任委託銷售契
    約書（下稱系爭契約）第18條後段約定：「若因本契約涉訟
    ，雙方合意以本不動產所在地之地方法院為第一審管轄法院
    」，業據原告提出系爭契約為證（見本庭南司簡調字卷第23
    頁），又系爭契約之不動產所在地在臺南市北區，為本庭轄
    區，依上開規定，本庭對本件自有管轄權，合先敘明。 
二、被告未於言詞辯論期日到場，核無民事訴訟法第386條所列
    各款情形，應依原告聲請，由其一造辯論而為判決。
三、原告主張及聲明：依民事訴訟法第434條第1項規定引用原告
    起訴狀之記載。
四、被告未於言詞辯論期日到場，亦未提出書狀作何聲明或陳述
    。
五、得心證之理由：
（一）原告主張之上開事實，業據其提出與被告簽立之系爭契約
      、訴外人蔡明璋出具之不動產買賣意願書、權益確認書、
      要約書、原告催告被告簽約及告知違約罰則之存證信函、
      回執、本為被告所有之坐落臺南市○區○○段000000地號土
      地及其上同段2236建號建物（下稱系爭房地）所有權業於
      109年11月4日以買賣為原因移轉登記與他人之土地登記第
      二類謄本影本各1件為證（見本庭南司簡調字卷第21至43
      頁），核與其所述相符，被告已於相當時期受合法通知，
      未於言詞辯論期日到場，亦未提出書狀作何聲明或陳述，
      依民事訴訟法第280條第3項前段準用同法條第1項規定，
      視同被告自認原告主張之前開事實為真實。
（二）就原告主張其得基於債務不履行之法律關係請求被告賠償
      原告本得自蔡明璋獲取按成交總價款新臺幣（下同）7,20
      0,000元2%計算之服務報酬144,000元此所失利益部分，依
      系爭契約第2條約定，被告委託原告銷售之底價為7,990,0
      00元（見本庭南司簡調字卷第21頁），此亦為原告所自認
      （見本庭南司簡調字卷第13頁），是原告為被告所媒合之
      蔡明璋出價7,200,000元根本未達原告之底價，依系爭契
      約約定被告並無以7,200,000元之價格與蔡明璋簽約之義
      務，自無從認原告受有無法自蔡明璋獲取服務報酬144,00
      0元之所失利益，原告此部分請求，自屬無據。
（三）系爭契約第6條約定：「甲方（即被告）同意自本契約簽
      訂後，不得以任何理由終止本契約，並應停止自行出售、
      或委託其他仲介公司出售、出租，如違反規定，甲方願依
      第五條之約定服務報酬給付乙方（即原告）做為違約金」
      ；第5條約定：「買賣成交時，乙方得向甲方收取服務報
      酬，其數額為實際成交價百分之肆…」。而若賣方係在受
      託銷售者尚未覓得買方時任意終止系爭契約、自行出售、
      或委託其他仲介公司出售、出租之情形，因此時並無實際
      成交價，依體系解釋，自應以系爭契約第2條約定之委託
      銷售價格計算違約金方屬合理，否則系爭契約第6條規定
      將成為具文。查系爭契約委託銷售期間為109年5月2日至
      同年12月31日，觀諸系爭契約第14條約定甚明（見本庭南
      司簡調字卷），而原告係於委託銷售期間內之109年9月13
      日將系爭房地出售與他人，並於同年11月4日為所有權移
      轉登記，觀諸原告所提出之系爭房地登記第二類謄本影本
      復明（見本庭南司簡調字卷第41至43頁），依上開說明，
      原告本得請求被告給付按委託銷售價格7,990,000元計算
      之違約金319,600元【計算式：7,990,000×4%＝319,600】
      ，其僅請求288,000元，自無不可。
（四）至系爭契約第10條第2款約定：「若買方同意本契約之出
      賣條件及出價已達委託價格…甲方應於乙方通知後五日內
      或依書面所約定日期出面簽訂不動產賣賣契約書…如因可
      歸責於甲方之事由，致無法完成簽約者，甲方應加倍返還
      買方已付之定金，並願依第五條之約定服務報酬給付乙方
      做為違約金…」。可知原告要依系爭契約第10條第2款約定
      請求被告給付違約金，應以買方出價已達委託價格為條件
      ，惟本件原告為被告覓得之買方蔡明璋出價未達被告之底
      價，已於前述，是原告自無從依系爭契約第10條第2款約
      定請求被告給付違約金，附此敘明。
（五）末按給付無確定期限者，債務人於債權人得請求給付時，
      經其催告而未為給付，自受催告時起，負遲延責任。其經
      債權人起訴而送達訴狀，或依督促程序送達支付命令，或
      為其他相類之行為者，與催告有同一之效力；遲延之債務
      ，以支付金錢為標的者，債權人得請求依法定利率計算之
      遲延利息；應付利息之債務，其利率未經約定，亦無法律
      可據者，週年利率為5%，民法第229條第2項、第233條第1
      項前段、第203條分別定有明文。本件原告請求被告給付
      違約金部分，並無給付之確定期限，揆諸上開說明，被告
      應自起訴狀繕本送達或受催告時始負遲延責任。而本件原
      告請求被告給付之起訴狀係於110年3月3日寄存送達被告
      ，有本庭送達證書1件附卷可考（見本庭南司簡調字卷第5
      9頁），於110年3月13日生送達之效力，則被告應自起訴
      狀繕本生送達效力翌日即110年3月14日起始負遲延責任。
      據此，原告請求前開金額應自110年3月14日起至清償日止
      ，按週年利率5%計算之法定遲延利息，為有理由，應予准
      許。
六、綜上所述，原告基於系爭契約第6條約定請求被告給付違約
    金288,000元本息，核屬有據，惟其基於債務不履行之法律
    關係請求被告賠償其所失利益之損害，或依系爭契約第10條
    第2款之約定請求被告給付違約金，則屬無據，從而，原告
    請求被告如主文第1項所示之金額，為有理由，應予准許，
    逾此部分之請求，則無理由，應予駁回。
七、本件事證已明，兩造其餘攻擊防禦方法及所提證據，經斟酌
    後，核與本件之結論，不生影響，爰不一一論列，附此敘明
    。
八、本件原告勝訴部分係屬民事訴訟法第427條第1項簡易訴訟事
    件所為被告敗訴之判決，依同法第389條第1項第3款之規定
    ，應依職權宣告假執行。
九、按各當事人一部勝訴、一部敗訴者，其訴訟費用，由法院酌
    量情形，命兩造以比例分擔或命一造負擔，或命兩造各自負
    擔其支出之訴訟費用；法院為終局判決時，應依職權為訴訟
    費用之裁判，民事訴訟法第79條、第87條第1項分別定有明
    文。經核本件訴訟費用額為4,740元（即第一審裁判費），
    而原告之請求為一部有理由、一部無理由，爰依上開規定確
    定兩造應負擔之訴訟費用如主文第3項所示
十、訴訟費用負擔之依據：民事訴訟法第79條。
中　　華　　民　　國　　110 　年　　5 　　月　　20　　日
                  臺灣臺南地方法院臺南簡易庭
                                  法  官　游育倫
以上正本係照原本作成。
如不服本判決，應於送達後20日內，向本院提出上訴狀並表明上
訴理由（須附繕本）。如委任律師提起上訴者，應一併繳納上訴
審裁判費。 
中　　華　　民　　國　　110 　年　　5 　　月　　28　　日
                                  書記官  林彥丞